【裁判字號】    90,簡上,92
【裁判日期】    900612
【裁判案由】    給付票款
【裁判全文】
台灣彰化地方法院民事判決  九十年度簡上字第九十二號
    上  訴  人  丙○○
                甲○○
    訴訟代理人  乙○○
    訴訟代理人  李恭芳
    被上訴人    丁○○
    訴訟代理人  戊○○
右當事人間請求給付票款事件，上訴人對於中華民國九十年四月十一日本院彰化簡易
庭九十年度彰簡字第一一三號第一審判決提起上訴，本院判決如左：
    主      文
原判決關於命上訴人丙○○、甲○○連帶給付，及該部分假執行之宣告與負擔訴訟費
用之裁判部分均廢棄。
右廢棄部分，被上訴人在第一審之訴駁回。
其餘上訴駁回。
第一、二審訴訟費用均由上訴人乙○○負擔。
    事      實
甲、上訴人方面：
一、聲明：原判決廢棄，被上訴人在第一審之訴駁回，第一、二審訴訟費用由被上訴
    人負擔。
二、陳述：除與原審判決書所載者相同茲予引用外，補稱：
（一）系爭支票之發票日為八十九年九月三十日，而退票日即付款提示日在發票日三
      個月後之九十年一月三日，已逾越發票日後七日內之提示期限，依票據法第一
      百三十二條及第一百三十條第一款規定，被上訴人對背書人丙○○、甲○○部
      分應已喪失追索權。
（二）又上訴人乙○○己清償新台幣（下同）五萬元之票款，有證明書可證，原審未
      詳予調查，顯然速斷。
三、證據：引用原審立證方法。
乙、被上訴人方面：
一、聲明：駁回上訴。
二、陳述：除與原審判決書所載者相同茲予引用外，補稱：
    系爭支票屆期時，發票人要求暫緩提示，並在八十九年十一月九日給付五萬元利
    息，被上訴人始予應允，當初約定利率為每萬元每月七百元。
三、證據：引用原審立證方法。
    理      由
一、被上訴人主張執有上訴人乙○○簽發，由上訴人丙○○、甲○○背書，付款人彰
    化市第十信用合作社三民分社，發票日民國八十九年九月三十日、帳號一八四二
    ─八號，票號ＡＢ0000000號，面額九十萬元之支票一紙，詎於九十年一
    月三日提示遭退票，爰本於票據關係請求判決上訴人連帶給付票款及其法定遲延
    利息。上訴人則以系爭支票之退票日即付款提示日在發票日三個月後之九十年一
    月三日，已逾越發票日後七日內之提示期限，依票據法第一百三十二條及第一百
    三十條第一款規定，被上訴人對背書人丙○○、甲○○部分應已喪失追索權，另
    乙○○並己清償五萬元之票款各等語置辯。
二、查被上訴人主張執有上訴人乙○○簽發，由上訴人丙○○、甲○○背書之系爭支
    票，經屆期提示退票，未獲付款等事實，為上訴人所不爭執，並有該支票及退票
    理由單等件為證，此部分事實，應堪信為真正。
三、而支票未載發票地者，以發票人之營業所、住所或居所為發票地，發票地與付款
    地在同一省（市）區內者，支票之執票人，應於發票日後七日內為付款之提示，
    又執票人不於前項期限內為付款之提示，對於發票人以外之前手，喪失追索權，
    分別為票據法第一百二十五條第三項、第一百三十條第一款及第一百三十二條所
    明定。查系爭支票之發票日為八十九年九月三十日，經於九十年一月三日提示退
    票，及該支票未載發票地，而發票人即上訴人乙○○之住所為彰化縣彰化市○○
    路二三七巷二九之二號，與付款地彰化市○○路三０一號係在同一省區內等情，
    有系爭支票及退票理由單等件可稽，揆之前開規定，被上訴人未於發票日後七日
    內為付款之提示，對發票人以外之前手即背書人丙○○、甲○○自已喪失追索權
    。
四、又清償人所提出之給付，應先充費用，次充利息，次充原本，民法第三百二十三
    條定有明文。經查系爭支票於八十九年九月三十日屆期後，由上訴人依每萬元每
    月七百元之約定利率，於八十九年十一月九日先行清償五萬元，供為利息等情，
    業據被上訴人陳明，並有證明書在卷可稽，上訴人對雙方確曾約定每萬元每月七
    百元之利率亦不爭執，該五萬元即應抵充前已到期之約定利息無訛，亦無礙被上
    訴人為本件票款及法定利息之請求。
五、按發票人應照支票文義擔保支票之支付，又執票人向支票債務人行使追索權時，
    得請求自為付款提示日起之利息，票據法第一百二十六條、第一百三十三條前段
    規定甚明。從而，被上訴人本於票據之法律關係，請求上訴人乙○○給付本件票
    款，及自付款提示日即九十年一月三日起至清償日止，按週年利率百分之六計算
    之法定遲延利息，即無不合，原審判決上訴人乙○○給付，並依職權宣告假執行
    ，應無不合，此部分上訴，應予駁回。至判決關於命上訴人丙○○、甲○○連帶
    給付，並依職權宣告假執行部分，即有未合，上訴意旨聲明廢棄，為有理由，應
    予准許。
六、據上論結，本件上訴為一部有理由，一部無理由，依民事訴訟法第四百三十六條
    之一第三項、第四百四十九條第一項、第四百五十條、第七十九條但書，判決如
    主文。
中      華      民      國    九十      年      六      月      十二    日
                            臺灣彰化地方法院民事第二庭
~B審判長法  官  羅培昌
~B      法  官  陳弘仁
~B      法  官  余仕明
右為正本係照原本作成。
不得上訴。
中      華      民      國    九十      年      六      月      十四    日
~B      書記官  簡茂村


司法院資訊處製作；財團法人民間司法改革基金會備份。
